【裁判字號】    97,中簡上,205
【裁判日期】    970428
【裁判案由】    詐欺
【裁判全文】
臺灣臺中地方法院刑事判決           97年度中簡上字第205號
上  訴  人  臺灣臺中地方法院檢察署檢察官
被      告  乙○○
上列上訴人因被告詐欺案件，不服本院臺中簡易庭九十六年度中
簡字第三六二七號中華民國九十七年一月二十九日第一審簡易判
決（聲請案號：九十六年度偵字第二五七四六號，移送併辦九十
六年度偵字第二八七○六、九十七年度偵字第四二六號），提起
上訴，及移送併辦（九十六年度偵字第二九二四一號、九十七年
度偵字第四八七一號），本院管轄之第二審合議庭判決如下：
    主  文
原判決撤銷。
乙○○幫助意圖為自己不法之所有，以詐術使人將本人之物交付
，處有期徒刑肆月，如易科罰金，以新臺幣壹仟元折算壹日。
    犯罪事實
一、乙○○明知金融帳戶之存摺及提款卡係供自己使用之重要理
    財工具，關係個人財產、信用之表徵，並可預見一般人取得
    他人金融帳戶使用常與財產犯罪密切相關，且取得他人存摺
    之目的在於掩飾犯罪所得之財物或財產上利益不易遭人追查
    ，又對於提供帳戶雖無引發他人萌生犯罪之確信，但仍以縱
    若有人持以犯罪，亦無違反其本意之幫助詐欺之不確定故意
    ，於民國九十六年八月中旬某日，在臺中市○○路與永春東
    路路口，將其所有之國泰世華商業銀行五權分行帳戶（帳號
    ：000000000000號）之存摺、印章、提款卡、
    密碼，以新臺幣（下同）三千元代價出租予綽號「阿傑」之
    真實姓名年籍不詳成年男子，以此方式幫助他人犯罪。未幾
    ，上開存摺、印章、提款卡、密碼等物，便由不詳成年人等
    使用，而渠等基於意圖為自己不法所有之犯意聯絡，為下列
    犯罪行為：
  （一）於九十六年八月十九日，推由其中一人電話撥打予甲○○，佯稱其先前在奇摩拍賣網站上購物時，誤設定為約
        定帳戶，需至提款機取消約定帳戶云云，致甲○○陷於
        錯誤，於同日晚上八時二十分許，到臺中市○○區○○
        路二段二六八號逢甲郵局，依其指示操作提款機，而將
        八千零九十一元匯至乙○○所有之上開國泰世華商業銀
        行五權分行帳戶，旋由不詳人等領出（九十六年八月十
        九日為星期日，依交易慣例，入帳日為翌日）。嗣甲○○匯款後，始覺受騙，而報警處理，經警依上開帳戶資
        料，循線查獲乙○○。
  （二）於九十六年八月十九日下午四時許，推由其中一男子撥
        打電話予己○○，向己○○佯稱其網路購物有問題，要
        求其拿郵局的金融卡至提款機回沖，以金融卡轉帳之方
        式，匯入所指定之帳戶內云云，致己○○陷於錯誤，到
        臺南市○○街八號國安郵局，自同日下午四時許起至同
        日下午四時五十七分許止，接續匯款三次共計三萬八千
        八百零二元至乙○○所有之上開國泰世華商業銀行五權
        分行帳戶，旋由不詳人等領出。嗣己○○匯款後，始覺
        受騙，而報警處理，經警依上開帳戶資料，循線查獲乙○○。
  （三）於九十六年八月十九日晚上六時許，推由其中一人撥打
        電話予丙○○，向丙○○佯稱其網路拍賣匯款後將扣款
        轉為約定轉帳，請其到附近郵局作約定轉帳的取消云云
        ，致丙○○玲陷於錯誤，於同日晚上七時許到臺中縣大
        里市○○路○段五二○號大里郵局，依其指示操作提款
        機，而將二萬九千九百八十九元轉匯至乙○○所有之上
        開國泰世華商業銀行五權分行帳戶，旋由不詳人等領出
        。嗣丙○○匯款後，始覺受騙，而報警處理，經警依上
        開帳戶資料，循線查獲乙○○。
  （四）於九十六年八月十九日晚上八時三十分許，推由其中一
        人自稱「高雅玲」撥打電話予戊○○，向戊○○佯稱其
        雅虎購物時有操作到分期付款，若逾當日夜間二十四時
        ，將會被扣款兩筆費用，請其去郵局查詢餘額並告知明
        細內容云云，致戊○○玲陷於錯誤，於同日晚上八時三
        十三分許到臺南市○區○○路府四三三號東城郵局，依
        其指示操作提款機，而將二千九百九十八元轉匯至乙○○所有之上開國泰世華商業銀行五權分行帳戶，旋由不
        詳人等領出。嗣戊○○匯款後，始覺受騙，而報警處理
        ，經警依上開帳戶資料，循線查獲乙○○。（以上為原
        審認定之事實）
  （五）於九十六年八月十九日晚上十時九分許，推由其中一女
        子撥打電話予丁○○，向丁○○佯稱其上網購物匯款時
        有操作錯誤，請其去ＡＴＭ重新操作，致丁○○陷於錯
        誤，於二十日晚上十時三十八分許到虎尾林森路郵局，
        依其指示操作提款機，而將一萬二千七百九十一元轉匯
        至乙○○所有之上開國泰世華商業銀行五權分行帳戶，
        旋由不詳人等領出。嗣丁○○匯款後，始覺受騙，而報
        警處理（此為併案之部分）。
二、案經臺中市警察局第一分局報請臺灣臺中地方法院檢察署檢
    察官偵查後聲請簡易判決處刑及移送併辦。
    理  由
壹、程序部分：
一、本件於訴訟進行中，臺灣台中地方法院檢察署檢察官以被告
    同時同地，販賣其帳戶存摺、提款卡、密碼，就被害人丁○○部分，認被告事實上與原聲請簡易判決處刑犯罪事實有一
    行為犯數罪名之想像競合犯之裁判上一罪關係，將該署九十
    六年度偵字第二九二四一號、九十七年度偵字第四八七一號
    移送併辦，本院認為適法，自應一併審理，合先敘明。
二、按被告以外之人於審判外之陳述，雖不符前四條之規定，而
    經當事人於審判程序同意作為證據，法院審酌該言詞陳述或
    書面陳述作成時之情況，認為適當者，亦得為證據。當事人
    、代理人或辯護人於法院調查證據時，知有第一百五十九條
    第一項不得為證據之情形，而未於言詞辯論終結前聲明異議
    者，視為有前項之同意，刑事訴訟法第一百五十九條之五定
    有明文。經查，告訴人被害人甲○○、己○○、丙○○、戊○○、丁○○等於警詢中之證述，對被告而言，其性質雖均
    屬傳聞證據，然其警詢筆錄之內容，業經本院審理時予以提
    示並告以要旨，且各經檢察官及被告表示意見，當事人已知
    上述筆錄乃傳聞證據，且均未於言詞辯論終結前對該等筆錄
    內容異議，依前揭規定，擬制同意作為證據，且其陳述亦無
    不法取供之情形，本院認以之作為證據，應屬適當，依刑事
    訴訟法第一百五十九條之五規定，具有證據能力。
貳、認定犯罪事實所憑之證據及論罪科刑：
一、訊據被告乙○○（下稱被告）對於在上揭時、地出售帳戶、
    提款卡、密碼供他人使用之犯罪事實坦承不諱，被告於本院
    審理時坦承稱：「對檢察官簡易判決處刑書及檢察官併辦之
    事實，我均認罪」，核與被害人甲○○、葉哲璋、丙○○、
    戊○○、丁○○於警詢中指述遭不詳人等詐騙等情相符，並
    有乙○○所有之國泰世華商業銀行五權分行九十六年九月五
    日96國世五權字第○九六○○○○○八五號函附之開戶資料
    及交易明細影本各一份、臺灣郵政自動櫃員機儲戶交易明細
    表正本一張及影本五張在卷可稽，足見被告自白與事實相符
    ；況按刑法上之故意，可分為直接故意與不確定故意（間接
    故意），所謂「不確定故意」，係指行為人對於構成犯罪之
    事實，預見其發生而其發生並不違背其本意者，刑法第十三
    條第二項定有明文；又衡諸常情，一般國人向金融機構開設
    帳戶，並無任何法令限制，若係正當用途，大可光明正大，
    自行申請供己使用，何必向他人租用？再者，金融帳戶之用
    途係用以存款，而存摺、印章、提款卡、密碼等均係個人重
    要之物件，並具有一定金融交易目的及識別意義，一旦有人
    使用他人帳戶及上開物品供作不明使用，依一般認知，必是
    隱身幕後之使用人欲利用人頭帳戶掩飾其犯罪所得財物或財
    產上利益免於遭人追查，自極易於令人有與不法犯罪目的相
    關之合理懷疑，是被告對於他人利用上開存摺、印章、提款
    卡、密碼作為犯詐欺取財罪之出入帳戶等情，能預見其發生
    且其發生不違背其本意，其有幫助不詳人等利用上開帳戶犯
    詐欺罪之不確定故意，允無疑義，本案事證明確，被告犯行
    洵堪認定，應依法論科。
二、被告基於幫助詐欺之不確定故意，提供上開銀行帳戶存摺、
    提款卡、密碼予不詳成年人等使用，作為詐欺所用之出入帳
    戶，幫助不詳成年人等取得詐欺被害人款項之行為，核其所
    為，係犯刑法第三十條第一項前段、第三百三十九條第一項
    詐欺取財罪之幫助犯。前揭不詳人等就詐欺取財犯行，有犯
    意聯絡及行為分擔，為共同正犯，惟幫助犯係從犯，從屬正
    犯而成立，刑法上既無「共同幫助」之情，當亦無「幫助共
    同」之可言（司法院廳刑一字第一一○四號函亦同此見解
    ），是本案被告幫助他人犯共同詐欺取財罪，為從犯，爰依
    刑法第三十條第二項規定減輕其刑。另被告以一幫助行為，
    同時侵害多數被害人之財產法益，並觸犯數幫助詐欺取財罪
    名，為同種想像競合犯，應依刑法第五十五條規定，從一罪
    處斷，被告就原審併辦、上訴時檢察官併辦部分，與原起訴
    事實部分，有裁判上一罪之競合犯關係，自應一併審理。
三、本件原審簡易判決認被告乙○○涉犯幫助詐欺罪，而依刑法
    第三十條第一項前段、第二項、第三百三十九條第一項、第
    四十一條第一1項前段，刑法施行法第一條之一，判處有期
    徒刑三月，如易科罰金，以新台幣一千元折算一日，固有所
    據，惟本件經臺灣台中地方法院檢察署就被告出賣上開國泰
    世華銀行帳戶存摺等物予綽號「阿傑」者，該詐欺集團利用
    被告之帳戶，另向被害人丁○○施用如犯罪事實欄（五）所
    載之詐術部分，屬裁判上一罪之法律關係，移送本院併辦，
    原審就移送併辦部分未及審酌，本院綜理上情，認原審判決
    既有上述可議之處，即屬無可維持，自應由本院予以撤銷改
    判。爰審酌被告明知目前社會上詐騙集團犯案猖獗，時有利
    用人頭帳戶詐欺取財之情事，竟仍率爾為將其金融機構帳戶
    供他人使用，使犯罪難以查緝，等同助長犯罪，對社會秩序
    危害非輕，稽其犯罪之動機、目的、手段、被害人受騙金額
    之多寡程度等及念被告於犯罪後始終坦承犯行，應有認錯悔
    過之意，且其並未實際參與詐欺取財之犯罪，可責難性較小
    等一切情狀，量處如主文所示之刑，並諭知易科罰金之折算
    標準，以示懲儆。
據上論斷，應依刑事訴訟法第四百五十五條之一第一項、第三項
、第三百六十九條第一項前段、第三百六十四條、第二百九十九
條第一項前段，刑法第三十條第一項前段、第二項、第三百三十
九條第一項、第四十一條第一項前段、第五十五條，刑法施行法
第一條之一，判決如主文。
本案經檢察官庚○○到庭執行職務
中    華    民    國  九十七  年    四    月  二十八  日
                  刑事第三庭 審判長法  官  賴恭利
                                   法  官  楊曉惠
                                   法  官  黃松竹
上正本證明與原本無異。
本件不得上訴。
                                   書記官  黃毅皓
中    華    民    國  九十七  年    四    月  二十八  日
附錄本案論罪科刑法條全文：
第三百三十九條
意圖為自己或第三人不法之所有，以詐術使人將本人或第三人之
物交付者，處五年以下有期徒刑、拘役或科或併科一千元以下罰
金。
以前項方法得財產上不法之利益或使第三人得之者，亦同。
前二項之未遂犯罰之。


司法院資訊處製作；財團法人民間司法改革基金會備份。
